臺灣高等法院臺南分院刑事裁定　　　　100年度毒抗字第107號
抗　告　人
即　被　告　廖淑真
上列抗告人因違反毒品危害防制條例案件，不服臺灣雲林地方法
院100年度毒聲字第78號中華民國100年3月11日所為之裁定（聲
請案號：臺灣雲林地方法院檢察署100年度毒偵字第379號），提
起抗告，本院裁定如下：
    主  文
抗告駁回。
    理  由
一、抗告意旨略以：伊因一時好奇誤信謠傳才吸食甲基安非他命
    以維持體態，然並未成癮，日常工作、生活皆屬正常，且伊
    獨立扶養3名幼子，其等均值青春期，需要伊之照料；另伊
    父母罹患重病，需要照料，為此請求撤銷原裁定，另為緩起
    訴處分云云。
二、按犯毒品危害防制條例第10條之罪者，檢察官應聲請法院裁
    定，令被告入勒戒處所觀察、勒戒，其期間不得逾 2月，同
    條例第20條第1項定有明文。
三、查抗告人即被告於民國100年1月28日晚間6時許，在其友人
    位於雲林縣西螺鎮鹿場里南興32巷之1號住處內，施用第二
    級毒品甲基安非他命等情，已據抗告人於警詢中坦承不諱，
    且其於100年1月29日上午10時許，在警局所親採封緘之尿液
    ，經送詮昕科技股份有限公司以酵素免疫分析法（EIA）初
    步檢驗，再以氣相層析質譜儀法（GC/MS）確認檢驗後，結
    果呈安非他命及甲基安非他命陽性反應，此有該公司100 年
    2月14日出具之濫用藥物尿液檢驗報告、雲林縣警察局斗六
    分局毒品犯罪嫌疑人尿液採驗作業管制紀錄單各1紙在卷可
    稽（見警卷第9頁至第10頁）。而尿液毒品檢驗，若以氣相
    層析質譜儀分析法確認，均不致產生偽陽性反應，此有行政
    院衛生署管制藥品管理局92年6月20日管檢字第0920004713
    號函可參，故前揭尿液檢驗報告足以排除偽陽性反應之發生
    ，該尿液檢驗結果堪以採信。綜上，抗告人確有於前揭時地
    施用第二級毒品甲基安非他命之行為，應可認定。
四、抗告意旨雖以：伊因一時好奇誤信謠傳才施用甲基安非他命
    以維持體態，然並未成癮，日常工作、生活皆屬正常云云。
    惟揆諸毒品危害防制條例第20條第1項規定，犯施用第一級
    或第二級毒品之罪者，檢察官應聲請法院裁定，令被告入勒
    戒處所觀察、勒戒，其期間不得逾2月。其目的係在於輔弼
    刑罰之教化及矯正功能，使施用毒品而初受執行觀察、勒戒
    後經認無繼續施用毒品之傾向者，或有繼續施用毒品之傾向
    而經施以強制戒治、交付保護管束期滿者，俱有免受刑事追
    訴及免除刑罰之自新機會。且本條例認施用毒品者具「病患
    性犯人」之特質，除降低施用毒品罪之法定刑外，並採以觀
    察、勒戒方式戒除其身癮及以強制戒治方式戒除其心癮之措
    施，以期達治療之目的，此觀毒品危害防制條例第20條立法
    理由即明，則凡初犯或5年後再犯施用毒品者，應先施以觀
    察、勒戒，以確定是否戒斷其施用毒品之毒癮，不因施用毒
    品者於吸食毒品查獲後自我感覺如何而有影響。基上可知，
    抗告人既有施用毒品事實，即應依上開規定，施以觀察、勒
    戒，以確定是否戒斷其施用毒品之癮，自不因其日常工作、
    生活是否受到影響而有所不同，況其既未施以觀察勒戒，何
    能斷定其未成癮？足見本件抗告人仍有施以觀察、勒戒必要
    ，是抗告人辯稱因好奇才施用毒品且尚未成癮，日常工作、
    生活皆屬正常等情，自非得免除觀察、勒戒之法定事由。
五、抗告意旨另以：伊有3名幼子及年邁父母尚需照料，然此乃
    屬抗告人個人家庭因素，並不能作為得免除觀察勒戒之正當
    理由，自非撤銷原裁定之適法理由，是抗告人此部分之辯解
    ，亦屬無據。
六、綜上所述，抗告人所辯各節，經查並非可取。本院經核原審
    法院審酌上開情形，認檢察官之聲請為有理由而裁定抗告人
    應送勒戒處所觀察、勒戒，其期間不得逾2月，於法並無不
    合。從而，抗告意旨猶執前詞而提起本件抗告，指摘原裁定
    不當，為無理由，應予駁回。
七、依刑事訴訟法第412條之規定，裁定如主文。
中    華    民    國    100   年     4    月    14    日
                  刑事第五庭    審判長法  官  楊明章
                                      法  官  蔡美美
                                      法  官  黃國永
以上正本證明與原本無異。
不得再抗告。
                                      書記官  陳淑貞
中    華    民    國    100   年     4    月    14    日